臺灣桃園地方法院刑事判決　　　　　　　　　　　　九十二年度簡上字第四八二號
　　上　訴　人　臺灣桃園地方法院檢察署檢察官
　　被　　　告　乙○○
右列上訴人因被告偽造文書等案件，不服臺灣桃園地方法院簡易庭九十二年度簡字第
一四一號，中華民國九十二年九月二十九日第一審判決（聲請簡易判決處刑案號：臺
灣九十二年度偵字第七九五六號），提起上訴，本院管轄之第二審地方法院合議庭判
決如左：
    主  文
原判決撤銷。
乙○○共同連續行使明知為不實之事項，而使公務員登載於職務上所掌之公文書，足
以生損害於公眾，處有期徒刑參月，如易科罰金，以佰元折算壹日，緩刑參年。扣
案之乙○○與甲○○結婚公證書壹份及未扣案之「配偶」欄上載有「甲○○」之乙○
○國民身分證壹枚，均沒收。
    事  實
一、乙○○於民國七十年四月二十八日因竊盜案件經本院判處有期徒刑二年八月確定
    ，於七十四年五月二十八日執行完畢。乙○○於九十年十月間結識某姓名、住居
    所均不詳，自稱「小鍾」之約三十餘歲成年男子，為賺取新台幣（下同）七萬元
    之酬勞，竟於九十一年十月間受「小鍾」邀約赴大陸地區與大陸女子假結婚再藉
    申請來台探親之機會以真引進大陸女子來台工作，而於九十一年十月十二日與「
    小鍾」自台灣搭機至中國大陸福建省與欲來台工作之大陸地區女子甲○○（所涉
    偽造文書罪另案偵查中）接觸，乙○○與「小鍾」、甲○○三人共同基於行使使
    公務員登載不實之公文書之概括犯意聯絡，由乙○○與甲○○於九十一年十月二
    十二日在福建省寧德市公證處登記結婚，並辦妥結婚公證而取得公證書後，乙○
    ○即於九十一年十月二十四日搭機返國，於九十一年十一月八日由乙○○持自己
    之戶口名簿、身分證，與經財團法人海峽交流基金會於九十一年十一月七日認證
    之前開乙○○、甲○○二人在大陸無結婚真意之在大陸地區所製作內容不實之「
    結婚公證書」及「財團法人海峽交流基金會之公證書」前往桃園縣龍潭鄉戶政事
    務所，填具「結婚登記申請書」申請辦理結婚之戶籍登記及身分證配偶欄之變更
    登記，致使該管公務員將乙○○與甲○○結婚之不實之事項輸存於電腦戶政資料
    管理檔案內與登載於戶口名簿及乙○○之國民身分證上（記載乙○○之配偶為甲
    ○○），並據以製發戶籍謄本予乙○○收執，乙○○取得後於九十一年十一月十
    一日持往住處管區桃園縣警察局平鎮分局龍潭分駐所行使據以填具「乙○○與被
    保人甲○○關係：夫妻」內容不實之「大陸地區人民進入臺灣地區保證書」，致
    該管公務員即該管派出所警員周中興將上開「經詢保證人乙○○稱渠與被保證人
    甲○○係夫妻關係」不實之事項載於公文書即上開保證書之簽註意見欄上，乙○
    ○隨即於九十一年十一月十八日又前往內政部警政署入出境管理局，填具「大陸
    地區人民進入臺灣地區旅行證申請書」，連同前開「大陸地區人民進入臺灣地區
    保證書」、結婚證明書、財團法人海峽交流基金會證明、戶籍謄本等資料，行使
    持向內政部警政署入出境管理局以配偶來臺探親為由，申請大陸地區女子甲○○
    入境，該管承辦人之公務員不知有偽而於九十一年十一月二十一日在上開旅行證
    申請書之公文書上記載「：九十一年十月二十二日結婚：」等不實之事項，及在
    電腦入出境查詢檔案上輸存甲○○申請來台事由為探親之資料，並製發中華民國
    台灣地區旅行證寄送至大陸地區予甲○○，甲○○便於九十二年一月三日持用上
    開旅行證入境中華民國，並於入境通關時，出示該枚載有不實事項之旅行證供航
    警局證照查驗人員查核而行使之，又使該查驗人員將「甲○○係來台探親」之不
    實事項登載於職務上所掌之入出境紀錄上，足生損害於境管機關有關大陸地區人
    民入出台灣管理作業之正確性；入境當日乙○○即與甲○○攜乙○○戶口名簿、
    身分證、甲○○中華民國台灣地區旅行證及結婚證書前往平鎮警察分局龍潭分駐
    所行使持用據以辦理流動戶口登記，使不知情之警察人員車龍建將「：甲○○探
    親來台於九十二年一月三日至九十二年四月二日暫住胡燕霖（關係弟媳）住處桃
    園縣龍潭鄉龍上華村龍華新村五六號：」等不實事項登載於職務上掌管之流動人
    口登記聯單之公文書上，足以生損害於警察局戶口管理之正確性，而甲○○暫住
    在上址至九十二年一月七日後即離開不知去向，嗣甲○○以電話聯絡乙○○告知
    正從事特種行業，乙○○勸甲○○回去遭拒，恐甲○○遭警查緝時自己亦有刑責
    ，乃於九十二年一月十七日其上開犯情未被職司偵查犯罪之機關發覺前到平鎮警
    察分局龍潭分駐所自首，因而查悉乙○○以與甲○○假結婚方式使甲○○入境台
    灣。
二、案經乙○○自首由桃園縣警察局平鎮分局報請台灣桃園地方法院檢察署檢察官偵
    查聲請簡易判決處刑。
    理  由
一、右揭事實已據被告乙○○坦承不諱，並有被告乙○○、大陸女子甲○○入出境查
    詢結果電腦資料、被告乙○○與大陸女子甲○○大陸地區結婚公證書、財團法人
    海峽交流基金會證明、結婚登記申請書、被告乙○○戶籍謄本、甲○○之中華民
    國台灣地區旅行證（以上皆影本）、桃園縣龍潭鄉戶政事務所九十二年六月二十
    七日桃龍戶字第○九二○○○三○三○號函送之結婚登記申請書、財團法人海峽
    交流基金會證明、大陸地區結婚公證書（皆影本）及戶籍資料、內政部警政署入
    出境管理局於九十二年六月十一日境信宋字第○九二○○六三九五二號函送之甲
    ○○出入境紀錄表、大陸地區人民進入臺灣地區旅行證申請書、大陸地區人民進
    入臺灣地區保證書（皆影本）、流動人口登記聯單影本一紙等在卷可稽，雖然證
    人甲○○於九十二年十二月二十二日台灣桃園地方法院檢察署九十二年度偵緝字
    第一一二五號所涉偽造文書案偵查時稱「：本來是要與他（指被告乙○○）結婚
    ，但來台後發現他的條件與我期待有落差，才會離家：」等語，並表示來台之當
    晚即離家，然而被告於警訊、偵查及本院調查審理一再供稱與甲○○並無結婚之
    真意，係為讓甲○○來台工作二人始在大陸假結婚，而證人即甲○○之阿姨林幼
    香於九十二年二月二十八日警詢時證稱「：甲○○於九十二年一月三日入境時有
    與我聯絡，且我亦有至中正機場接甲○○，隨後甲○○便隨其丈夫返家，直到九
    十二年一月七日甲○○再度打電話給我，說要拜訪我，於是由甲○○之丈夫載至
    我家並於我家停留一晚後，甲○○告訴我要至高雄找親戚，我便帶甲○○至火車
    站搭車：」等語，核與被告於九十二年六月二日偵查中所述「：今年（九十二年
    ）一月三日王（甲○○）入境，王有在哭，所以我就打電話給王的阿姨，請她來
    接王，她阿姨把王接去住：一月六日我把王從鶯歌車站接回來：她阿姨也有來：
    當晚王和她阿姨就住我家，一月七日早上十點她阿姨先離開：之後我就再載王到
    鶯歌車站，她阿姨把她接走，後來我就再沒見過她：」等大致相符，而與證人甲
    ○○前述「：發現他的條件與我期待有落差，才會離家：」顯有出入，又據被告
    自九十一年一月一日至九十二年八月十一日止之入出境紀錄顯示，被告僅有於九
    十一年十月十二日之出境記錄，及九十一年十月二十四日之入境記錄，是知被告
    當次出境赴大陸與甲○○結婚而待在大陸之時間僅有十三日，而被告於九十二年
    十二月二十二日偵查時供稱「：我去大陸的第二天他（指甲○○）來我住的地方
    才認識他：」，證人甲○○於九十二年十二月二十二日偵查時亦坦稱與被告於結
    婚前十天或半個月認識，可見被告與甲○○認識相處之時間極為短暫，另參以被
    告與甲○○二人係於九十一年十月二十二日結婚，於結婚後之第二天－九十一年
    十月二十四日即返台，在在均顯示被告係趕赴大陸與甲○○辦理結婚使其得以入
    境台灣，實際上二人並無結婚真意，是被告前開自白與事實相符足堪採信，本件
    事證明確，被告犯行循堪認定。
二、核被告所為，係犯刑法第二百十六條、第二百十四條之行使使公務員登載不實之
    公文書罪。被告與大陸女子甲○○、「小鍾」之成年男子就上開行使使公務員登
    載不實之公文書犯行，有犯意之聯絡及行為之分擔，為共同正犯，又被告使公務
    員登載不實於所掌公文書後復持以行使，使公務員登載不實之低度行為應為行使
    之高度行為所吸收，不另論罪。被告與甲○○、「小鍾」三人約定由被告持內容
    不實之大陸結婚證明書及我方認證書，先後向桃園縣龍潭鄉戶政事務所申請辦理
    被告與大陸女子甲○○之結婚登記，並至平鎮警察分局龍潭分駐所持用內容登載
    不實之戶口名簿、乙○○之國民身分證及戶籍謄本據以填具「乙○○與被保人甲
    ○○關係夫妻」內容不實之「大陸地區人民進入臺灣地區保證書」辦理對保手續
    ，再一併持向入出境管理局申請許可大陸地區配偶來台探親，嗣甲○○持用入出
    境管理局核發之中華民國台灣地區旅行證來台後，被告與大陸女子王拱再持前開
    內容登載不實之戶口名簿、乙○○之國民身分證、戶籍謄本及甲○○中華民國台
    灣地區旅行證向平鎮警察分局龍潭分駐所辦理流動戶口登記，前後四次行使犯行
    ，時間緊接，所犯構成要件相同罪名，顯係基於概括犯意而為，應依刑法第五十
    六條連續犯規定以一罪論，並加重其刑。而被告於其犯情未被職司犯罪偵查之機
    關發覺前，即於九十一年一月十七日至桃園縣警察局平鎮分局龍潭分駐所自首，
    此有桃園縣警察局平鎮分局報告書載明可稽，其並已接受法院裁判，合於自首要
    件，應依刑法第六十二條前段規定，減輕其刑，並先加後減。公訴人雖對於被告
    、大陸女子甲○○、「小鍾」三人約定由被告於九十一年十一月十一日持用龍潭
    鄉戶政事務所核發內容登載不實之戶口名簿、乙○○之國民身分證及戶籍謄本至
    平鎮警察分局龍潭分駐所據以填具「乙○○與被保人甲○○關係夫妻」內容不實
    之「大陸地區人民進入臺灣地區保證書」辦理對保手續與於九十二年一月三日被
    告、大陸女子甲○○二人持用內容登載不實之戶口名簿、乙○○之國民身分證及
    戶籍謄本再向平鎮警察分局龍潭分駐所辦理流動戶口登記之犯行未予起訴，惟與
    前開經公訴人起訴且經本院審判之行使使公務員登載不實之公文書罪，係基於概
    括之犯意而為，具有連續犯之裁判上一罪關係，本院自得併予審理。原審論罪科
    刑固非無見，惟就前述被告持用龍潭鄉戶政事務所核發內容登載不實之戶口名簿
    等文書至平鎮警察分局龍潭分駐所據以填具「乙○○與被保人甲○○關係夫妻」
    內容不實之「大陸地區人民進入臺灣地區保證書」辦理對保手續與被告、甲○○
    二人持用內容登載不實之戶口名簿、乙○○之國民身分證及戶籍謄本再向平鎮警
    察分局龍潭分駐所辦理流動戶口登記之犯行漏未審酌，核有未洽，自屬無可維持
    ，應由本院撤銷改判。爰審酌被告犯後主動自首，於警、偵訊中即已自白犯罪，
    坦承其犯行，另參其犯罪動機、手段、目的、品性、素行等一切情狀，改判如主
    文第二項所示之有期徒刑三月，並諭知易科罰金之折算標準，公訴人雖請求判處
    被告有期徒刑六月，因參酌被告主動自首犯情，已有悔悟，認若判處被告有期徒
    刑六月，顯屬偏重，併予敘明。另以被告前雖曾因竊盜案經法院判處有期徒刑二
    年八月，惟其於七十四年五月二十八日執行完畢後，未曾再受有期徒刑以上刑之
    宣告，有台灣桃園地方法院檢察署刑案資料查註紀錄表、台灣高等法院被告全國
    前案紀錄表在卷可稽，而認被告上揭所處之刑以暫不執行為適當，併宣告緩刑三
    年。扣案之乙○○與甲○○結婚公證書一份及尚未扣案之於「配偶」欄載有「甲
    ○○」之乙○○國民身分證一枚，均屬於被告乙○○所有供犯本罪所用之物，爰
    依刑法第三十八條第一項第二款之規定，併均予宣告沒收之。至於公訴人以被告
    以此犯罪行為利得高達二萬元，及被告為貪圖幾萬元，與人蛇集專掛勾，讓大陸
    女子來台從事賣淫，嚴重影響台灣治安，指摘原判決過輕，且不宜宣告緩刑而提
    出上訴雖無理由，然原判決既有前揭可議之處，自應由本院將原判撤銷並改判如
    主文第二項所示。
據上論斷，應依刑事訴訟法第四百五十五條之一第三項、第三百六十九條第一項前段
、第三百六十四條、第二百九十九條第一項前段，刑法第二十八條、第五十六條、第
二百十六條、第二百十四條、第六十二條前段、第四十一條第一項前段、第七十四條
第二款、第三十八條第一項第二款，罰金罰鍰提高標準條例第一條前段、第二條，判
決如主文。
本案經檢察官魏雯祈到庭執行職務。
中      華民      國    九十三    年      三      月      五      日
                                臺灣桃園地方法院刑事第一庭
                                    審判長法  官  吳爭奇
                                          法  官  黃梅淑
                                          法  官  林婷立
右正本證明與原本無異。
不得上訴。
                                          書記官  楊鳳滿
中      華      民      國    九十三     年      三     月      九      日
